ACORDAO-COMPLETO-2461572

ACÓRDÃO 5878/2021 ATA 10/2021 - SEGUNDA CÂMARA

VISTOS, relatados e discutidos estes autos de pedido de reexame interposto contra o Acórdão 5732/2020-TCU-Segunda Câmara, alterado pelo o Acórdão 8046/2020-TCU-Segunda Câmara,
ACORDAM os Ministros do Tribunal de Contas da União, reunidos em sessão da Segunda Câmara, diante das razões expostas pelo relator e com fundamento nos arts. 33 e 48 da Lei 8.443/1992, em:
9.1. conhecer do presente pedido de reexame para, no mérito, negar-lhe provimento;
9.2. dar ciência desta deliberação ao recorrente e demais interessados, informando-lhes que o relatório e o voto que a fundamentam podem ser consultados no endereço www.tcu.gov.br/acordaos, no dia seguinte ao de sua oficialização.

Pedido de reexame interposto por Jose Dantas Pimentel

Segunda Câmara

Senado Federal

3. Interessados/Responsáveis/Recorrentes:
3.1. Recorrente:  José Dantas Pimentel (CPF XXX.196.781-XX).

13.1. Ministros presentes: Bruno Dantas (Presidente), Augusto Nardes, Aroldo Cedraz e Raimundo Carreiro (Relator).
13.2. Ministros-Substitutos presentes: Marcos Bemquerer Costa e André Luís de Carvalho.

RAIMUNDO CARREIRO

Ministro-Substituto André Luís de Carvalho.

Adoto como relatório a instrução a cargo da Secretaria de Recursos - Serur (peças 43 e 44) , acolhida pelo representante do Ministério Público junto ao Tribunal de Contas da União - MPTCU (peça 45) :
INTRODUÇÃO
1.	Trata-se de pedido de reexame (peça 23) interposto pelo Sr. José Dantas Pimentel, ex-servidor do Senado Federal, contra o Acórdão 5732/2020-TCU-Segunda Câmara (peça 14) , alterado, por efeito infringente, mediante o Acórdão 8046/2020-TCU-Segunda Câmara (peça 24) , que tiveram como relator o Excelentíssimo Senhor Ministro-Substituto André Luís de Carvalho.
1.1.	O Acórdão 5732/2020-TCU-Segunda Câmara apresenta o seguinte teor:
VISTOS, relatados e discutidos estes autos de aposentadorias deferidas em favor de Francisca de Lourdes Nunes Pereira, Gilson Luiz Paraguassu Bastos, Jadson Medeiros de Morais, José Dantas Pimentel e Marcos Antônio de Medeiros Parente pela administração do Senado Federal;
ACORDAM os Ministros do Tribunal de Contas da União, reunidos em Sessão da 2ª Câmara, nos termos do art. 71, III e IX, da Constituição de 1988, dos arts. 1º, V, 39, II, e 45 da Lei n.º 8.443, de 1992, e dos arts. 260, § 1º, e 262, § 2º, do RITCU, ante as razões expostas pelo Relator, em: 
9.1. considerar legal o ato de aposentadoria em favor de Marcos Antônio de Medeiros Parente (à Peça 6 sob o nº 30734703-04-2014-000409-0) , concedendo-lhe o respectivo registro;
9.2. considerar ilegais os atos de aposentadoria em favor de Francisca de Lourdes Nunes Pereira (à Peça 2 sob o nº 30734703-04-2014-000379-4) ; Gilson Luiz Paraguassu Bastos (à Peça 3 sob o nº 30734703-04-2014-000395-6) ; Jadson Medeiros de Morais (à Peça 4 sob o nº 30734703-04-2014-000452-9) ; e José Dantas Pimentel (à Peça 5 sob o nº 30734703-04-2014-000407-3) , negando-lhes o respectivo registro, deixando, todavia, de determinar a imediata cessação dos pagamentos inerentes aos "quintos" de função em respeito à decisão prolatada pelo STF no bojo do RE 638.115-CE;
9.3. dispensar o ressarcimento das quantias percebidas indevidamente, mas de boa-fé, em consonância com a Súmula n.º 106 do TCU; 
9.4. determinar que, no prazo de 15 (quinze) dias contados da ciência desta deliberação, a administração do Senado Federal adote as seguintes medidas: 
9.4.1. dê ciência desta deliberação aos interessados indicados pelo item 9.2 deste Acórdão no prazo de 30 (trinta) dias;  
9.4.2. reavalie e, se for o caso, promova a efetiva alteração da parcela inerente à incorporação de "quintos" de função originalmente concedida diante da eventual necessidade de absorção dessa parcela pelas subsequentes modificações legais produzidas sobre a estrutura remuneratória da correspondente carreira, em sintonia, assim, com a deliberação proferida pelo Supremo Tribunal Federal no bojo do RE 638.115 durante a Sessão de 18/12/2019; devendo se manifestar anual e conclusivamente sobre o cumprimento, ou não, desse item do acórdão em item específico no seu Relatório de Gestão em cada exercício financeiro; 
9.4.3. promova a efetiva implementação das futuras absorções da parcela inerente à incorporação de "quintos" de função em face das supervenientes modificações legais produzidas sobre a estrutura remuneratória da correspondente carreira, em observância, então, à deliberação proferida pelo Supremo Tribunal Federal no bojo do RE 638.115 durante a Sessão de 18/12/2019; devendo se manifestar anual e conclusivamente sobre o cumprimento, ou não, desse item do acórdão em item específico no seu Relatório de Gestão em cada exercício financeiro; 
9.5. determinar que o órgão de controle interno junto ao Senado Federal verifique o efetivo cumprimento dos itens 9.4.2 e 9.4.3 deste Acórdão, devendo se manifestar anual e conclusivamente sobre o aludido cumprimento, ou não, desses itens do acórdão em item específico no seu Relatório de Auditoria de Gestão a partir da análise do correspondente Relatório de Gestão em cada exercício financeiro; 
9.6. determinar que a unidade técnica adote as seguintes medidas: 
9.6.1. envie a cópia do presente Acórdão, com o Relatório e a Proposta de Deliberação, à administração e, ainda, ao órgão de controle interno do Senado Federal, para ciência e efetivo cumprimento aos itens 9.4 e 9.5 deste Acórdão;¿e 
9.6.2. arquive o presente processo, sem prejuízo de promover o acompanhamento das medidas assinaladas pelo item 9.4 deste Acórdão, representando ao TCU, se necessário (grifos acrescidos) .
1.2.	Por seu turno, assim dispôs o Acórdão 8046/2020-TCU-Segunda Câmara:
VISTOS, relatados e discutidos estes autos que, no presente momento, tratam de embargos de declaração opostos pela Diretoria-Geral do Senado Federal em face do Acórdão 5.732/2020 prolatado pela 2ª Câmara do TCU no sentido da ilegalidade do ato inicial de aposentadoria em favor de Jadson Medeiros de Morais;
ACORDAM os Ministros do Tribunal de Contas da União, reunidos em Sessão da 2ª Câmara, ante as razões expostas pelo Relator, em:
9.1. conhecer dos presentes embargos de declaração opostos pela Diretoria-Geral do Senado Federal em face do Acórdão 5732/2020-TCU-Segunda Câmara, nos termos do art. 34 da Lei nº 8.443, de 1992, e do art. 287 do RITCU, para, no mérito, dar-lhes o suscitado provimento; devendo, assim, o Acórdão 5732/2020-TCU-Segunda Câmara passar a contar com a seguinte redação:
" (...) 9.1. considerar legais os atos de aposentadorias em favor de Jadson Medeiros de Morais (à Peça 4 sob o nº 30734703-04-2014-000452-9) e de Marcos Antônio de Medeiros Parente (à Peça 6 sob o nº 30734703-04-2014-000409-0) , concedendo-lhe o respectivo registro;
9.2. considerar ilegais os atos de aposentadoria em favor de Francisca de Lourdes Nunes Pereira (à Peça 2 sob o nº 30734703-04-2014-000379-4) , Gilson Luiz Paraguassu Bastos (à Peça 3 sob o nº 30734703-04-2014-000395-6) e José Dantas Pimentel (à Peça 5 sob o nº 30734703-04-2014-000407-3) , para lhes negar o respectivo registro, deixando, todavia, de determinar a imediata cessação dos pagamentos inerentes aos 'quintos' de função em respeito à decisão prolatada pelo STF no bojo do RE 638.115-CE;
9.3. dispensar o ressarcimento das quantias percebidas indevidamente, mas de boa-fé, em consonância com a Súmula n.º 106 do TCU; 
9.4. determinar que, no prazo de 15 (quinze) dias contados da ciência desta deliberação, a administração do Senado Federal adote as seguintes medidas: 
9.4.1. dê ciência desta deliberação aos interessados indicados pelo item 9.2 deste Acórdão no prazo de 30 (trinta) dias;  
9.4.2. reavalie e, se for o caso, promova a efetiva alteração da parcela inerente à incorporação de 'quintos' de função originalmente concedida diante da eventual necessidade de absorção dessa parcela pelas subsequentes modificações legais produzidas sobre a estrutura remuneratória da correspondente carreira, em sintonia, assim, com a deliberação proferida pelo Supremo Tribunal Federal no bojo do RE 638.115 durante a Sessão de 18/12/2019; devendo se manifestar anual e conclusivamente sobre o cumprimento, ou não, desse item do acórdão em item específico no seu Relatório de Gestão em cada exercício financeiro; 
9.4.3. promova a efetiva implementação das futuras absorções da parcela inerente à incorporação de 'quintos' de função em face das supervenientes modificações legais produzidas sobre a estrutura remuneratória da correspondente carreira, em observância, então, à deliberação proferida pelo Supremo Tribunal Federal no bojo do RE 638.115 durante a Sessão de 18/12/2019; devendo se manifestar anual e conclusivamente sobre o cumprimento, ou não, desse item do acórdão em item específico no seu Relatório de Gestão em cada exercício financeiro; 
9.5. determinar que o órgão de controle interno junto ao Senado Federal verifique o efetivo cumprimento dos itens 9.4.2 e 9.4.3 deste Acórdão, devendo se manifestar anual e conclusivamente sobre o aludido cumprimento, ou não, desses itens do acórdão em item específico no seu Relatório de Auditoria de Gestão a partir da análise do correspondente Relatório de Gestão em cada exercício financeiro; 
9.6. determinar que a unidade técnica adote as seguintes medidas: 
9.6.1. envie a cópia do presente Acórdão, com o Relatório e a Proposta de Deliberação, à administração e, ainda, ao órgão de controle interno do Senado Federal, para ciência e efetivo cumprimento aos itens 9.4 e 9.5 deste Acórdão;¿e 
9.6.2. arquive o presente processo, sem prejuízo de promover o acompanhamento das medidas assinaladas pelo item 9.4 deste Acórdão, representando ao TCU, se necessário."; e
9.2. enviar a cópia do presente Acórdão, com o Relatório e a Proposta de Deliberação, à ora embargante, para ciência e eventuais providências.
HISTÓRICO 
2.	O ato de aposentadoria do recorrente foi julgado ilegal, em virtude de constar a incorporação de quintos após o advento da Lei 9.624, de 1998, em desacordo com o entendimento do Supremo Tribunal Federal e a jurisprudência mais recente deste Tribunal. 
ADMISSIBILIDADE
3.	Reitera-se o exame de admissibilidade realizado pelo Sar/Serur (peça 35) , que opinou pelo conhecimento do recurso, nos termos do artigo 48 da Lei 8.443/1992, c/c os artigos 285 e 286, parágrafo único, do RI/TCU, suspendendo-se os efeitos dos subitens 9.2, 9.4, 9.4.2 e 9.4.3 do Acórdão 5732/2020-TCU-Segunda Câmara, alterado, por efeito infringente, mediante o Acórdão 8046/2020-TCU-Segunda Câmara, em relação ao recorrente. O Excelentíssimo Senhor Ministro Raimundo Carreiro, mediante despacho de peça 37, concordou com esta unidade técnica. 
EXAME DE MÉRITO
4.	             Delimitação
Constitui objeto do presente recurso definir se é possível a incorporação de quintos após a vigência da Lei 9.624/1998.
5. Da incorporação de quintos
5.1.	O recorrente aduz que é possível a incorporação de quintos após a vigência da Lei 9.624/1998, com base nos seguintes argumentos:
5.2.	No dia 12 de novembro de 2019, o Congresso Nacional promulgou a Emenda Constitucional 103, o qual alterou o sistema de previdência social e estabeleceu regras de transição e disposições transitórias. O artigo 13 da referida emenda assim dispõe: 
Art. 13. Não se aplica o disposto no § 9° do art. 39 da Constituição Federal a parcelas remuneratórias decorrentes de incorporação de vantagens de caráter temporário ou vinculadas ao exercício de função de confiança ou de cargo em comissão efetivada até a data de entrada em vigor desta Emenda Constitucional. 
5.3.	Para facilitar a compreensão e entendimento, segue abaixo o comando inserto no § 9° do art. 39 da Constituição Federal. 
§ 9° É vedada a incorporação de vantagens de caráter temporário ou vinculadas ao exercício de função de confiança ou de cargo em comissão à remuneração do cargo efetivo.
5.4.	Em suma, a Emenda Constitucional n. 103 assegura a todos os servidores públicos o direito de incorporar as vantagens de caráter temporário ou vinculadas ao exercício de função de confiança ou de cargo em comissão à remuneração do cargo efetivo ATÉ o dia 12 de novembro de 2019, data de entrada em vigor desta Emenda Constitucional. 
5.5.	Nessa perspectiva, verifica-se que o acórdão proferido pela Corte de Contas no processo em tela deve necessariamente ser revisto, uma vez que em clara violação ao art. 13 do Ato das Disposições Constitucionais Transitórias. 
5.6.	Até porque, inegável que a Emenda Constitucional n. 103 se subsome a hipótese em tela, uma vez que a incorporação da vantagem (quintos) foi obtida com amparo nas funções comissionadas exercidas entre 8/4/1998 a 4/9/2001, sendo, portanto, antes da entrada em vigor da emenda constitucional, que é de 12 de novembro de 2019.
5.7.	Desta feita, faz-se necessário que a Corte de Contas examine a legalidade do ato de concessão da aposentadoria à luz da Emenda Constitucional n. 103, especialmente do seu art. 13, o qual confere ao recorrente o direito de incorporação de vantagem denominada quintos até a data de sua vigência.
Análise:
5.8.	No que tange à incorporação de quintos/décimos, esta E. Corte firmou entendimento de que é indevida a incorporação do valor da função exercida posteriormente à edição da Lei 9.624/1998, consoante o entendimento do Supremo Tribunal Federal (STF) no Recurso Extraordinário (RE) 638.115/CE, com repercussão geral, ao qual se alinhou a jurisprudência do TCU.
5.9.	Mais recentemente, em Sessão Ordinária de 18/12/2019, a Suprema Corte cuidou novamente da matéria, em sede de embargos de declaração e, ainda que tenha mantido o entendimento pela ilegalidade do pagamento da vantagem de quintos, modulou sua decisão para (publicado no DJe nº 113/2020, de 8/5/2020) :
	a) reconhecer indevida a cessação imediata de pagamento dos quintos quando em   decisão judicial transitada em julgado;
	b) quanto às verbas recebidas em virtude de decisões administrativas, apesar de reconhecer-se sua inconstitucionalidade, (...) , determinando que o pagamento da parcela seja mantida até sua absorção integral por quaisquer reajustes futuros concedidos aos servidores;
	c) quanto às parcelas que continuam sendo pagas em virtude de decisões judiciais sem trânsito em julgado, (...) , determinando que o pagamento da parcela seja mantida até sua absorção integral por quaisquer reajustes futuros concedidos aos servidores;
5.10.	No caso em exame, a concessão se subsome à hipótese prevista na alínea b, do item anterior, qual seja, percepção da vantagem por força de decisão administrativa.
5.11.	Em síntese, entende-se que o Supremo Tribunal Federal, examinando o ordenamento jurídico vigente, firmou exegese quanto à ilegalidade na incorporação de quintos após a vigência da Lei 9.624/1998. É dizer: não há fundamento legal para a referida incorporação.
5.12.	Ora, a Administração Pública deverá observar o princípio da legalidade. É consabida a lição de Hely Lopes Meirelles:
Na Administração Pública não há liberdade nem vontade pessoal. Enquanto na administração particular é lícito fazer tudo que a lei não proíbe, na Administração Pública só é permitido fazer o que a lei autoriza. A lei para o particular significa "pode fazer assim"; para o administrador público significa "deve fazer assim" (in Direito Administrativo Brasileiro, 33ª ed., São Paulo: Malheiros Editores, 2007, p. 87-88) .
 5.13.	Assim, não há como julgar legal a aposentadoria do recorrente, mas, isto sim, observar a modulação dos efeitos do RE 638.115/CE, realizada pelo Pretório Excelso, em Sessão Ordinária de 18/12/2019; sendo que isto foi realizado pelo acórdão ora recorrido.
5.14.	No que tange à Emenda Constitucional 103, observa-se que a redação dada ao § 9° do art. 39 da Constituição Federal serve como norte para o legislador ordinário (de lege ferenda) , no sentido de que seria inconstitucional uma lei que, no futuro, preveja a incorporação de quintos.  
5.15.	Quanto ao artigo 13 da aludida emenda, entende-se despicienda sua redação, eis que subentendido pelo instituto do direito adquirido.	
5.16.	Nesse sentir, opina-se pela rejeição dos argumentos apresentados pelo recorrente.
CONCLUSÃO
6.	Da análise de mérito, conclui-se que não é possível a incorporação de quintos após a vigência da Lei 9.624/1998. Por conseguinte, deve-se negar provimento ao presente recurso.
PROPOSTA DE ENCAMINHAMENTO
7.	Ante o exposto, submetem-se os autos à consideração superior, propondo-se, com fundamento no art. 48 da Lei 8.443/1992:
a) conhecer do recurso interposto, para, no mérito, negar-lhe provimento;
b) dar ciência do acórdão que for prolatado ao recorrente e aos demais interessados, ressaltando-se que o relatório e o voto que o acompanharem podem ser consultados no endereço www.tcu.gov.br/acordaos, no dia seguinte ao de sua oficialização.
É o relatório.

não há.

Procurador Sergio Ricardo Costa Caribé.

PESSOAL. PEDIDO DE REEXAME EM APOSENTADORIA. CONHECIMENTO. INCORPORAÇÃO DE QUINTOS APÓS 8/4/1998. ILEGALIDADE. PEDIDO DE REEXAME. ARGUMENTOS INSUFICIENTES PARA MODIFICAR O ACÓRDÃO RECORRIDO. NEGAÇÃO DE PROVIMENTO. CIÊNCIA.

APOSENTADORIA (APOS)

Secretaria de Recursos (SERUR); Secretaria de Fiscalização de Pessoal (SEFIP).

Cuidam os autos de pedido de reexame interposto por José Dantas Pimentel, contra decisão que considerou ilegal o ato de concessão de aposentadoria, consubstanciada no Acórdão 5732/2020-TCU-Segunda Câmara (peça 14) , alterada, por efeito infringente, pelo Acórdão 8046/2020-TCU-Segunda Câmara (peça 24) , relatado pelo Ministro André Luís de Carvalho.
2.	Por meio da deliberação acima referida, decidiu-se pela ilegalidade de sua aposentadoria com fundamento nos art. 71, incisos III e IX, da Constituição de 1988, nos arts. 1º, inciso V, 39, inciso II, e 45 da Lei n.º 8.443/92, e nos arts. 260, § 1º, e 262, § 2º, do RITCU, conforme teor abaixo reproduzido:
VISTOS, relatados e discutidos estes autos de aposentadorias deferidas em favor de Francisca de Lourdes Nunes Pereira, Gilson Luiz Paraguassu Bastos, Jadson Medeiros de Morais, José Dantas Pimentel e Marcos Antônio de Medeiros Parente pela administração do Senado Federal;
ACORDAM os Ministros do Tribunal de Contas da União, reunidos em Sessão da 2ª Câmara, nos termos do art. 71, III e IX, da Constituição de 1988, dos arts. 1º, V, 39, II, e 45 da Lei n.º 8.443, de 1992, e dos arts. 260, § 1º, e 262, § 2º, do RITCU, ante as razões expostas pelo Relator, em: 
9.1. considerar legal o ato de aposentadoria em favor de Marcos Antônio de Medeiros Parente (à Peça 6 sob o nº 30734703-04-2014-000409-0) , concedendo-lhe o respectivo registro;
9.2. considerar ilegais os atos de aposentadoria em favor de Francisca de Lourdes Nunes Pereira (à Peça 2 sob o nº 30734703-04-2014-000379-4) ; Gilson Luiz Paraguassu Bastos (à Peça 3 sob o nº 30734703-04-2014-000395-6) ; Jadson Medeiros de Morais (à Peça 4 sob o nº 30734703-04-2014-000452-9) ; e José Dantas Pimentel (à Peça 5 sob o nº 30734703-04-2014-000407-3) , negando-lhes o respectivo registro, deixando, todavia, de determinar a imediata cessação dos pagamentos inerentes aos "quintos" de função em respeito à decisão prolatada pelo STF no bojo do RE 638.115-CE;
9.3. dispensar o ressarcimento das quantias percebidas indevidamente, mas de boa-fé, em consonância com a Súmula n.º 106 do TCU; 
9.4. determinar que, no prazo de 15 (quinze) dias contados da ciência desta deliberação, a administração do Senado Federal adote as seguintes medidas: 
9.4.1. dê ciência desta deliberação aos interessados indicados pelo item 9.2 deste Acórdão no prazo de 30 (trinta) dias;  
9.4.2. reavalie e, se for o caso, promova a efetiva alteração da parcela inerente à incorporação de "quintos" de função originalmente concedida diante da eventual necessidade de absorção dessa parcela pelas subsequentes modificações legais produzidas sobre a estrutura remuneratória da correspondente carreira, em sintonia, assim, com a deliberação proferida pelo Supremo Tribunal Federal no bojo do RE 638.115 durante a Sessão de 18/12/2019; devendo se manifestar anual e conclusivamente sobre o cumprimento, ou não, desse item do acórdão em item específico no seu Relatório de Gestão em cada exercício financeiro; 
9.4.3. promova a efetiva implementação das futuras absorções da parcela inerente à incorporação de "quintos" de função em face das supervenientes modificações legais produzidas sobre a estrutura remuneratória da correspondente carreira, em observância, então, à deliberação proferida pelo Supremo Tribunal Federal no bojo do RE 638.115 durante a Sessão de 18/12/2019; devendo se manifestar anual e conclusivamente sobre o cumprimento, ou não, desse item do acórdão em item específico no seu Relatório de Gestão em cada exercício financeiro; 
9.5. determinar que o órgão de controle interno junto ao Senado Federal verifique o efetivo cumprimento dos itens 9.4.2 e 9.4.3 deste Acórdão, devendo se manifestar anual e conclusivamente sobre o aludido cumprimento, ou não, desses itens do acórdão em item específico no seu Relatório de Auditoria de Gestão a partir da análise do correspondente Relatório de Gestão em cada exercício financeiro; 
9.6. determinar que a unidade técnica adote as seguintes medidas: 
9.6.1. envie a cópia do presente Acórdão, com o Relatório e a Proposta de Deliberação, à administração e, ainda, ao órgão de controle interno do Senado Federal, para ciência e efetivo cumprimento aos itens 9.4 e 9.5 deste Acórdão;¿e 
9.6.2. arquive o presente processo, sem prejuízo de promover o acompanhamento das medidas assinaladas pelo item 9.4 deste Acórdão, representando ao TCU, se necessário (grifos acrescidos) .
1.2.	Por seu turno, assim dispôs o Acórdão 8046/2020-TCU-Segunda Câmara:
 (Acórdão 5732/2020-TCU-Segunda Câmara) 
VISTOS, relatados e discutidos estes autos que, no presente momento, tratam de embargos de declaração opostos pela Diretoria-Geral do Senado Federal em face do Acórdão 5.732/2020 prolatado pela 2ª Câmara do TCU no sentido da ilegalidade do ato inicial de aposentadoria em favor de Jadson Medeiros de Morais;
ACORDAM os Ministros do Tribunal de Contas da União, reunidos em Sessão da 2ª Câmara, ante as razões expostas pelo Relator, em:
9.1. conhecer dos presentes embargos de declaração opostos pela Diretoria-Geral do Senado Federal em face do Acórdão 5732/2020-TCU-Segunda Câmara, nos termos do art. 34 da Lei nº 8.443, de 1992, e do art. 287 do RITCU, para, no mérito, dar-lhes o suscitado provimento; devendo, assim, o Acórdão 5732/2020-TCU-Segunda Câmara passar a contar com a seguinte redação:
" (...) 9.1. considerar legais os atos de aposentadorias em favor de Jadson Medeiros de Morais (à Peça 4 sob o nº 30734703-04-2014-000452-9) e de Marcos Antônio de Medeiros Parente (à Peça 6 sob o nº 30734703-04-2014-000409-0) , concedendo-lhe o respectivo registro;
9.2. considerar ilegais os atos de aposentadoria em favor de Francisca de Lourdes Nunes Pereira (à Peça 2 sob o nº 30734703-04-2014-000379-4) , Gilson Luiz Paraguassu Bastos (à Peça 3 sob o nº 30734703-04-2014-000395-6) e José Dantas Pimentel (à Peça 5 sob o nº 30734703-04-2014-000407-3) , para lhes negar o respectivo registro, deixando, todavia, de determinar a imediata cessação dos pagamentos inerentes aos 'quintos' de função em respeito à decisão prolatada pelo STF no bojo do RE 638.115-CE;
9.3. dispensar o ressarcimento das quantias percebidas indevidamente, mas de boa-fé, em consonância com a Súmula n.º 106 do TCU; 
9.4. determinar que, no prazo de 15 (quinze) dias contados da ciência desta deliberação, a administração do Senado Federal adote as seguintes medidas: 
9.4.1. dê ciência desta deliberação aos interessados indicados pelo item 9.2 deste Acórdão no prazo de 30 (trinta) dias;  
9.4.2. reavalie e, se for o caso, promova a efetiva alteração da parcela inerente à incorporação de 'quintos' de função originalmente concedida diante da eventual necessidade de absorção dessa parcela pelas subsequentes modificações legais produzidas sobre a estrutura remuneratória da correspondente carreira, em sintonia, assim, com a deliberação proferida pelo Supremo Tribunal Federal no bojo do RE 638.115 durante a Sessão de 18/12/2019; devendo se manifestar anual e conclusivamente sobre o cumprimento, ou não, desse item do acórdão em item específico no seu Relatório de Gestão em cada exercício financeiro; 
9.4.3. promova a efetiva implementação das futuras absorções da parcela inerente à incorporação de 'quintos' de função em face das supervenientes modificações legais produzidas sobre a estrutura remuneratória da correspondente carreira, em observância, então, à deliberação proferida pelo Supremo Tribunal Federal no bojo do RE 638.115 durante a Sessão de 18/12/2019; devendo se manifestar anual e conclusivamente sobre o cumprimento, ou não, desse item do acórdão em item específico no seu Relatório de Gestão em cada exercício financeiro; 
9.5. determinar que o órgão de controle interno junto ao Senado Federal verifique o efetivo cumprimento dos itens 9.4.2 e 9.4.3 deste Acórdão, devendo se manifestar anual e conclusivamente sobre o aludido cumprimento, ou não, desses itens do acórdão em item específico no seu Relatório de Auditoria de Gestão a partir da análise do correspondente Relatório de Gestão em cada exercício financeiro; 
9.6. determinar que a unidade técnica adote as seguintes medidas: 
9.6.1. envie a cópia do presente Acórdão, com o Relatório e a Proposta de Deliberação, à administração e, ainda, ao órgão de controle interno do Senado Federal, para ciência e efetivo cumprimento aos itens 9.4 e 9.5 deste Acórdão;¿e 
9.6.2. arquive o presente processo, sem prejuízo de promover o acompanhamento das medidas assinaladas pelo item 9.4 deste Acórdão, representando ao TCU, se necessário."; e
9.2. enviar a cópia do presente Acórdão, com o Relatório e a Proposta de Deliberação, à ora embargante, para ciência e eventuais providências.
	(Acórdão 8046/2020-TCU-Segunda Câmara) 
3.	A ilegalidade fundamentalmente consistiu, como já referido no relatório transcrito, na incorporação de quintos após o advento da Lei 9.624/98, em desacordo com o entendimento do Supremo Tribunal Federal acolhido por este Tribunal, nos termos do ato de aposentadoria à peça 5.
4.	Inconformado, o recorrente interpôs o presente apelo (peça 23) , apresentando os argumentos que podem ser resumidos na defesa da legalidade da referida parcela remuneratória, pois a Emenda Constitucional nº 103, em seu art. 13, assegura, até o início de sua vigência, o direito de incorporar as vantagens de caráter temporário ou vinculadas ao exercício de função de confiança ou de cargo em comissão à remuneração do cargo efetivo.
5.	Preliminarmente, devo afirmar que ratifico o teor de despacho de minha lavra (peça 37) , no sentido de que o presente recurso preenche os requisitos de admissibilidade estabelecidos no art. 48 da Lei n. 8.433/1992, c/c arts. 285 e 286 do RI/TCU, razão pela qual pode ser conhecido.
6. 	Quanto ao mérito, verifico que o interessado carreou para seus proventos a incorporação de quintos do valor da função comissionada exercida entre 08/04/1998 e 04/09/2001, reconhecida em virtude de decisão administrativa. Ocorre que não há como se reputar legal o ato de concessão, vez que não foi observada a modulação dos efeitos do acórdão do Supremo Tribunal Federal no RE 638.115/CE, no sentido de que, apesar de inconstitucional, fosse mantido o pagamento de tais valores, até sua absorção integral por reajustes futuros concedidos aos servidores.
7.	O art. 13 da Emenda Constitucional 103 teve por fim ressalvar, da vedação feita pelo § 9º do art. 39 do mesmo diploma, eventuais direitos à incorporação das vantagens de caráter temporário ou vinculadas ao exercício de função de confiança ou de cargo em comissão, legalmente adquiridos até o início de sua vigência. No caso em exame, não há que se falar em direito adquirido ou coisa julgada, pois o fundo do pretenso direito, reconhecido indevidamente por decisão administrativa, resta viciado e sua perpetuação no mundo jurídico seria um desrespeito ao princípio da legalidade e demais preceitos constitucionais. Assim, clara é a primazia destes em relação à segurança jurídica do recorrente.
8.	Destarte, concordo com as análises da Unidade Técnica e do representante do Ministério Público junto a este Tribunal, incorporo os argumentos comuns e convergentes como parte das presentes razões de decidir, e Voto por que este Plenário adote a proposta de Acórdão que ora submeto à deliberação.
TCU, Sala das Sessões Ministro Luciano Brandão Alves de Souza, em 6 de abril de 2021.
RAIMUNDO CARREIRO 
Relator